臺灣高等法院刑事裁定　　　　　　　　 94年度聲再字第279號
再審聲請人
即受判決人　甲○○
上列聲請人因偽造有價證券等案件，對於本院94年度上訴字第
349號，中華民國94年4月27日確定判決（台灣士林地方法院92年
度訴字第600號，起訴案號：台灣士林地方法院檢察署92年度偵
字第1200號），聲請再審，本院裁定如下：
    主  文
再審之聲請駁回。
    理  由
一、聲請再審意旨略以：原確定判決以測謊報告未記載測謊儀器
    品質良好且運作正常而認該鑑定報告有瑕疵，惟此一瑕疵是
    否影響測謊結果之正確尚有疑義，不可因而斷然否定測謊結
    果，仍應參酌測謊報告與其他證據不符之部分，深入探討本
    案是否另有隱情；又聲請人所為犯行係遭脅迫下所為，犯後
    亦坦承犯行，並向告訴人陳鳳嬌表達悔過之意，並經告訴人
    表示願意宥恕聲請人，且聲請人家境困難，爰請從輕量刑並
    為緩刑宣告云云。
二、按有罪之判決確定後，有左列情形之一者，為受判決人之利
    益，得聲請再審︰一原判決所憑之證物已證明其為偽造或變
    造者。二原判決所憑之證言、鑑定或通譯已證明其為虛偽者
    。三受有罪判決之人，已證明其係被誣告者。四原判決所憑
    之通常法院或特別法院之裁判已經確定裁判變更者。五參與
    原判決或前審判決或判決前所行調查之法官，或參與偵查或
    起訴之檢察官，因該案件犯職務上之罪已經證明者，或因該
    案件違法失職已受懲戒處分，足以影響原判決者。六因發現
    確實之新證據，足認受有罪判決之人應受無罪、免訴、免刑
    或輕於原判決所認罪名之判決者，刑事訴訟法420條固定有
    明文。本件聲請人所述前開各節，無非就原確定判決認定事
    實所採之證據而為爭執，並無與前揭刑事訴訟法第420條各
    款得聲請再審之理由相合，再而：
 　 (一)原確定判決於理由欄一(十三)內已載明，依最高法院93年度台
    　上字第1865號判決意旨：「至於測謊鑑定究竟有無證據能
      力，刑事訴訟法並無明文規定，惟實務上，送鑑單位依刑
　　　事訴訟法第208條第1 項規定，囑託法務部調查局或內政
      部警政署刑事警察局為測謊檢查，受囑託機關就檢查結果
      ，以該機關名義函覆原囑託之送鑑單位，該測謊檢查結果
      之書面報告，即係受囑託機關之鑑定報告，該機關之鑑定
      報告，形式上若符合測謊基本程式要件，包括：經受測
      人同意配合，並已告知得拒絕受測，以減輕受測者不必要
      之壓力。測謊員須經良好之專業訓練與相當之經驗。
      測謊儀器品質良好且運作正常。受測人身心及意識狀態
      正常。測謊環境良好，無不當之外力干擾等要件，即賦
      予證據能力，非謂機關之鑑定報告書當然有證據能力。具
      上述形式之證據能力者，始予以實質之價值判斷，必符合
      待證事實需求者，始有證明力。復按刑事訴訟法第206條
      第1項規定：「鑑定之經過及其結果，應命鑑定人以言詞
      或書面報告」，又法院或檢察官囑託相當之機關鑑定，準
      用第206條第1項之規定，同法第208條亦有明文規定；是
      鑑定報告書之內容應包括鑑定經過及其結果，法院囑託鑑
      定機關為測謊檢查時，受囑託之鑑定機關不應僅將鑑定結
      果函覆，並應將鑑定經過一併載明於測謊之鑑定報告書中
      ，若鑑定報告書僅簡略記載檢查結果而未載明檢查經過，
      既與法定記載要件不符，法院自應命受囑託機關補正，必
      要時並得通知實施鑑定之人以言詞報告或說明，否則，此
      種欠缺法定要件之鑑定報告不具備證據資格，自無證據能
      力可言。」，而本件被告雖經法務部調查局實施測謊結果
      ，研判為未說謊，然前開測謊報告並未載明使用何種測謊
      儀器測謊，因本院於測謊實施之前，為確認測謊鑑定之證
      據能力，特別函囑法務部調查局應依據前述最高法院之5
      項要求鑑定，然該局所為本件測謊報告，仍未記載測謊
      儀器品質良好且運作正常之事項，而與前開最高法院判決
      之審查測謊鑑定證據能力之要件似有未合。是本件之測謊
      鑑定是否符合以上之審查要件，即有疑問，則依據最高法
      院對於測謊鑑定報告之見解，本件測謊鑑定之證據能力與
      證據證明力均尚堪置疑，該測謊結果自不宜為被告有利之
      事證。已詳敘該測謊鑑定報告得否採為有利被告之事證，
      聲請人聲請意旨以：原審法院仍應參酌測謊報告與其他證
      據不符之部分，深入探討本案是否另有隱情云云，即非可
      採。
  　(二)又原確定判決理由欄二(四)內已敘明：『上訴人即被告上訴
    　意旨與辯護意旨，仍執前詞以被告係被蔡陳緞、蔡匯德等
      人脅迫毆打為辯，然卻無法對要求聲請傳喚之證人即陳威
      振之女兒陳佳雯明確陳稱：「沒有看到被告被打」等語為
      合理說明，且被告與辯護意旨所述被告之被強暴脅迫等情
      係不足採，業詳細載明理由於前，是被告否認犯罪，指摘
      原判決不當，為無理由，應予駁回。且本件為法定本刑3
      年以上10年以下有期徒刑之罪，無法定減刑事由，亦不符
      合緩刑宣告要件，被告雖否認犯行，然原審已量處接近法
      定最輕本刑之有期徒刑3年4月，是被告與辯護意旨要求輕
      判與宣告緩刑，均於法不合』，故原確定判決亦已就聲請
      人之犯行是否係遭脅迫所為，及量刑輕重等加以判斷，聲
      請意旨以：聲請人所為犯行係遭脅迫下所為，犯後亦坦承
      犯行，並向告訴人陳鳳嬌表達悔過之意，並經告訴人表示
      願意宥恕聲請人，且聲請人家境困難，爰請從輕量刑並為
      緩刑宣告云云，亦非可採。
  　(三)綜上所述，本件聲請再審，為無再審理由，應予以駁回。
據上論斷，依刑事訴訟法第434條第1項，裁定如主文。
中　　華　　民　　國　　94　　年　　8　　月　　9　　日
　　　　　　　　　刑事第十一庭審判長法  官  陳祐輔
                                    法  官  陳國文
                                    法  官  邱瑞祥
上正本證明與原本無異。
如不服本裁定，應於收受送達後五日內向本院提出抗告狀。
                                    書記官  吳金來
中　　華　　民　　國　　94　　年　　8　　月　　9　　日
